【裁判字號】    98,消債抗,162
【裁判日期】    980610
【裁判案由】    更生事件
【裁判全文】
臺灣板橋地方法院民事裁定           98年度消債抗字第162號
抗  告  人  甲○原名羅士興）.
上列抗告人對於中華民國98年3 月27日本院97年度消債更字第13
22號裁定提起抗告，本院裁定如下：
    主  文
原裁定廢棄。
    理  由
一、原裁定駁回抗告人更生聲請之意旨略以：聲請人名下有坐落
    臺北縣板橋市○○段191 地號、權利範圍4 分之1 土地暨其
    上同段405 建號即門牌號碼為臺北縣板橋市○○路○ 段146
    之4 號4 樓建物（含4 樓頂層未登記建物部分1636建號）（
    下稱系爭房地）。而上開不動產經本院民事執行處於97年度
    執字第102565號清償債務強制執行事件時，囑託台灣大華不
    動產估價師聯合事務所鑑價結果，其價值合計達新臺幣（下
    同）2,388,328 元，且經本院民事執行處核定其最低拍賣價
    格合計為270 萬元之事實，業經原法院依職權調取前揭強制
    執行事件卷宗查閱無訛，並有台灣大華不動產估價師聯合事
    務所鑑定報告書及本院民事執行處民國98年2 月21日板院輔
    97 執 月字第102565號第一次拍賣公告等影本各1 份存卷足
    憑，則以聲請人現有之資產價值，並非無法清償其所述目前
    擔負之債務，是聲請人主張並無不能清償債務之情事等語。
二、抗告人抗告意旨略以：(一)抗告人每月工作所得薪資約2 萬元
    ，須扶養身心障礙兒羅○○及母親林訪梅，抗告人名下雖有
    系爭房地，該房地現按公告現值計算為1,549,795 元，扣除
    中國信託商業銀行股份有限公司（下稱中國信託）自用住宅
    貸款1,272,000 元，其剩餘價值僅餘277,795 元，是抗告人
    變賣該房地亦不足以清償約120 萬元之債務。(二)系爭房地於
    第一次拍賣流標，於第二次拍賣核定拍賣底價合計為216 萬
    元，以此拍賣底價扣除中國信託該房地貸款1,272,000 元，
    僅餘888,000 元，亦不足以清償債務。(三)抗告人95年協商成
    立後至97年1 月毀諾，協商還款期間每月平均收入35,000元
    扣除每月償還之協商協議款21,398元及繳付自用住宅房貸約
    12,000元後僅剩1,602 元，不足以維持抗告人基本生活必要
    支出及家人扶養費用，是皆向親友借貸以繳納協商款項，又
    因96年11月間至97年4 月，抗告人失業約6 個月，是抗告人
    實係因不可歸責於己之事由而毀諾等語，從而提起本件抗告
    ，請求廢棄原裁定並准予更生。
三、按債務人不能清償債務或有不能清償之虞者，得依本條例所
    定更生或清算程序，清理其債務，消費者債務清理條例第 3
    條定有明文。所謂「不能清償債務」，係指債務人欠缺清償
    能力，對於已屆清償期，且已受請求之債務之全部或主要部
    分，客觀上可預見其為一般且繼續的不能清償之財產狀態而
    言。
四、查本件抗告人主張其於消費者債務清理條例施行前，曾提出
    債權人清冊，依同條例第151 條第5 項、第6 項規定，於95
    年11月間以書面向最大債權金融機構萬泰商業銀行股份有限
    公司（下稱萬泰商銀）請求共同協商債務清償方案，雙方約
    定自95年12月起，分80期，利率6.88% ，且每月以21,398元
    繳納至清償完畢為止，而於97年2 月毀諾等事實，業據其提
    出萬泰商銀95年11月23日協商協議書及原審公務電話紀錄在
    卷可稽（見原審卷第23頁、第82頁），堪信為真正。關於抗
    告人是否有消費者債務清理條例第3 條規定之不能清償債務
    或有不能清償之虞乙節，經查，抗告人積欠金融機構債務共
    2,467,024 元，此有聯合徵信中心債權人清冊在卷可稽（見
    原審卷第59頁），其名下雖有供抗告人全家共同居住生活之
    系爭房地（見原審卷第30至第32頁，抗告人於原審所提財政
    部臺灣省北區國稅財產歸屬資料清單及土地建物登記謄本）
    ，然系爭房地經本院民事執行處實施第三次拍賣之最低拍賣
    底價合計為1,728,000 元，此業經本院調取97年度執字第10
    2565號清償債務執行卷查閱屬實，並有本院民事執行處98年
    5 月11日板院輔97年度執月字第102565號通知影本1 件在卷
    可稽（見本院卷第18頁至第21頁），是以抗告人之債務扣除
    系爭房地第三次拍賣之最低拍賣價額後，猶尚積欠739,024
    元之債務，抗告人主張其有不足以清償其債務之情事，洵堪
    憑採。其次，抗告人任職於指南汽車客運股份有限公司，因
    受景氣影響，自97年11月起每月薪資自35,000元至38,000元
    調降為約2 萬元，此有抗告人於原審所提原薪資及減薪後差
    額比較表、薪資明細表及存摺影本在卷可稽（見原審卷第95
    至第101 頁），是抗告人每月薪資扣除每月協商還款金額21
    ,398 元 後，顯不足以負擔其最低生活必要費用，遑論尚須
    扶養其子羅○○及其母親林訪梅（見原審卷第11頁、第56頁
    之抗告人財產及收入狀況說明書及戶籍謄本）。從而，原法
    院未及審酌系爭房地第一次與第二次強制執行拍賣未能賣出
    ，目前將進行第三次拍賣，拍賣底價已經降至1,728,000 元
    之情，致以抗告人本件更生之聲請，不符合本條例第3 條有
    不能清償或有不能清償之虞為由駁回抗告人更生之聲請，尚
    有未洽；抗告意旨指摘原裁定不當，求予廢棄，應認為有理
    由，爰將原裁定廢棄，發回原法院更為處理。
五、結論：本件抗告為有理由，爰依消費者債務清理條例第11條
    第2 項、第15條，民事訴訟法第492 條前段、第95條、第78
    條，裁定如主文。
中    華    民    國    98    年    6     月    10    日
                  民事第一庭  審判長  法  官  李世貴
                                      法  官  黃信滿
                                      法  官  陳翠琪
上為正本係照原本作成
本件不得再抗告
中    華    民    國    98    年    6     月    11    日
                                      書記官  簡曉君


司法院資訊處製作；財團法人民間司法改革基金會備份。
